台灣台中地方法院刑事判決　　　　　　　　　　九十三年度自緝字第一三五號
　　自　訴　人　甲○○
　　被　　　告　乙○○
右列被告因詐欺案件，經自訴人提起自訴及台灣台中地方法院檢察署檢察官移
（八十四年度偵字第一七００六號），本院判決如左：
    主      文
乙○○無罪。
    理      由
一、自訴意旨略以：被告乙○○（原名羅字順，於八十四年十月三十日改名為乙○○
    ）與自訴人甲○○係朋友關係，被告竟意圖為自己不法之所有，並基於概括之犯
    意，先後自民國（下同）八十四年四月十日起至同年七月十日止，陸續持其所簽
    發如附表所示之支票七紙，向自訴人調借現款，金額共計新台幣（下同）八十四
    萬六千元，詎上開支票屆期經自訴人提示均遭拒絕往來而退票，嗣雖經自訴人屢
    次催討，被告均置之不理且避不見面，自訴人始知受騙，因認被告犯有刑法第三
    百三十九條第一項之詐欺取財罪嫌等語。
二、訊之被告乙○○固坦承自八十四年五月二十五日起至同年七月十五日止，先後持
    其所簽發如附表編號一至三及五至七所示之支票六紙，向自訴人甲○○調借現款
    ，屆期經自訴人提示付款均不獲兌現，然否認有何詐欺犯行，辯稱：伊因經營鋁
    門窗生意需現款以供周轉，乃自八十四年一月初起即陸續持其所簽發之支票，向
    自訴人調借現款，利息以每十萬元一個月二千四百元計算，前所簽發持向自訴人
    調現之支票均有兌現，並支付利息，嗣因經營不善，遭他人倒帳，使伊經營之鋁
    門窗生意周轉不靈而倒閉，致所簽發上開支票六紙，屆期經自訴人提示付款均不
    獲兌現，另附表編號四之支票係自訴人向伊借用，惟伊現已與自訴人以二十六萬
    元達成和解，先支付六萬元，餘二十萬元自九十三年五月份起每月月底清償五千
    元，並未向自訴人詐騙等語。
三、按犯罪事實應依證據認定之，無證據不得推定犯罪事實，刑事訴訟法第一百五十
    四條第二項定有明文；又刑法第三百三十九條第一項詐欺罪之成立，以意圖為自
    己或第三人不法所有，以詐術使人將本人或第三人之物交付為要件，所謂以詐術
    使人交付，必須被詐欺人因其詐術而陷於錯誤，若其所用方法，不能認為詐術，
    亦不致使人陷於錯誤，即不構成該罪（最高法院四十六年台上字第二六０號判例
    參照）。經查本件被告乙○○與自訴人甲○○係朋友關係，均居住台中縣東勢鎮
    ，雙方相識約七年，被告因經營鋁門窗生意需現款以供周轉，故自八十四年一月
    初起（即票載發票日前約二個月）陸續持其所簽發之支票十六紙，向自訴人調借
    現款，屆期均有兌現，並支付以每十萬元一個月二千四百元計算之利息，嗣又自
    八十四年五月二十五日起至同年七月十五日止，先後持其所簽發如附表編號一至
    三及五至七所示之支票六紙，向自訴人調借現款以供生意周轉，惟屆期自訴人提
    示付款均不獲兌現，另附表編號四之支票係自訴人向被告借用等情，此經被告乙
    ○○供明及自訴人甲○○陳明在卷，並有被告提出向自訴人調現支票明細表乙紙
    及自訴提出如附表所示支票影本七紙、退票理由單影本六紙附卷可稽。被告與自
    訴人既為朋友，雙方相識已近七年，被告因經營鋁門窗生意需現款以供周轉，乃
    陸續持其所簽發之支票十六紙，向自訴人調借現款，屆期均有兌現，並支付利息
    ，而此次又持所簽發上開支票六紙，向自訴人調借現款，自訴人因基於信任關係
    ，始允諾借與以供生意周轉，可見被告持所簽發上開支票六紙向自訴人調借現款
    時並未有何施用詐術，而使自訴人陷於錯誤致交付所借款項之情事；且被告在台
    中區中小企業銀行東勢分行、第一商業銀行東勢分行之上開支票帳戶，係於八十
    四年八月十一日始被列為拒絕往來戶，有台中市票據交換所八十四年十二月十四
    日中市票交乙字第三三九五號函附卷可參，亦見被告持所簽發上開支票六紙向自
    訴人調借現款時，本身並非陷於無償債能力之狀態；雖被告嗣因經營不善，遭他
    人倒帳，其所經營鋁門窗生意周轉不靈而倒閉，復為自訴人所不否認，致被告簽
    發之上開支票六紙，屆期經自訴人提示付款均不獲兌現，惟此尚非全然無因；況
    被告對所積欠自訴人之款項始終未曾否認不還，現已依其能力與自訴人以二十六
    萬元達成和解，並先支付六萬元，餘二十萬元自九十三年五月份起每月月底清償
    五千元，有和解書乙份附卷可考，足見被告尚乏不法所有之意圖，核與詐欺罪之
    構成要件有間，本件應屬債務不履行之民事問題。此外，又查無其他積極證據足
    認被告有何詐欺犯行，既無證據證明被告犯罪，依法應諭知無罪之判決。又台灣
    台中地方法院檢察署檢察官移送併辦（八十四年度偵字第一七００六號）與本件
    係屬同一事實，併此敘明。
四、據上論斷，應依刑事訴訟法第三百四十三條、第三百零一條第一項，判決如主文
    。
中      華       民      國     九十三    年    四      月    三十      日
                                      臺灣臺中地方法院刑事第八庭
                                          審判長法官  朱  光  國
                    法官  鍾  堯  航
                                                法官  洪  俊  誠
右正本證明與原本無異。
如不服本判決，應於判決送達後十日內向本院提出上訴狀( 應附繕本 )，上訴於臺灣
高等法院臺中分院。
                                          書記官
中      華       民      國     九十三    年    五      月    五        日
                                                                        Ｂ
附表：（支票）
┌──┬───┬──────┬─────┬────────┬──────┐
│編號│發票人│發  票  日  │ 金    額 │   付  款  人   │ 票      號 │
│    │      │（民  國）  │（新台幣）│                │            │
├──┼───┼──────┼─────┼────────┼──────┤
│ 一 │羅字順│八十四年七月│五萬元    │台中區中小企業  │００二八三九│
│    │      │二十五日    │          │銀行東勢分行    │四          │
├──┼───┼──────┼─────┼────────┼──────┤
│ 二 │  ”  │八十四年七月│二十萬元  │第一商業銀行東  │ＪＢ二九一四│
│    │      │二十五日    │          │勢分行          │二九九      │
├──┼───┼──────┼─────┼────────┼──────┤
│ 三 │  ”  │八十四年七月│九萬元    │      ”        │ＪＢ二九一四│
│    │      │三十一日    │          │                │二五三      │
├──┼───┼──────┼─────┼────────┼──────┤
│ 四 │  ”  │八十四年八月│五萬六千元│      ”        │ＪＢ二九一四│
│    │      │五日        │          │                │二九一      │
├──┼───┼──────┼─────┼────────┼──────┤
│ 五 │  ”  │八十四年八月│十一萬元  │      ”        │ＪＢ二九一四│
│    │      │五日        │          │                │二五五      │
├──┼───┼──────┼─────┼────────┼──────┤
│ 六 │  ”  │八十四年八月│十四萬元  │      ”        │ＪＢ二九一四│
│    │      │十六日      │          │                │二八九      │
├──┼───┼──────┼─────┼────────┼──────┤
│ 七 │  ”  │八十四年九月│二十萬元  │      ”        │ＪＢ二九一四│
│    │      │十五日      │          │                │二九八      │
└──┴───┴──────┴─────┴────────┴──────┘
